臺灣高等法院民事裁定
110年度抗字第1208號
抗  告  人  喬宗媛  

代  理  人  吳祝春律師
            余甯慈律師
上列抗告人因與朱盛民間假處分事件，對於中華民國110年4月20
日臺灣新北地方法院110年度全字第48號裁定提起抗告，本院裁
定如下： 
    主  文
抗告駁回。
抗告訴訟費用由抗告人負擔。
    理  由
抗告意旨略以：兩造於美國認識並交往，相對人誆稱已與配偶
  離婚，於返台期間為與伊結婚，購入新北市○○區○○路0段000巷
  00號2樓房屋（即同區頂新段1828建號，下稱系爭房屋）及基
  地（即同段523地號土地權利範圍13/10000，與系爭房屋合稱
  系爭房地）登記為兩造共有，應有部分各1/2。相對人將系爭
  房地1/2範圍贈與伊之舉動打動伊而同意與其結婚，與借名登
  記無涉。兩造登記結婚並共同居住系爭房地，嗣相對人先返美
  ，伊在後前往美國，方知相對人未與美國配偶離婚，兩造婚姻
  係重婚故無效。相對人為報復伊揭發其重婚罪，事後反悔其當
  初贈與之行為，始提起返還房地訴訟並聲請假處分。相對人將
  系爭房地1/2贈與伊後，兩造往來訊息中伊曾提及「不想歸」
  或「無意願歸給你」，乃「歸還」之意，所謂「歸還」係指前
  原因關係為「贈與」，並非必然為「借貸」。又系爭房地1/2
  並非借名登記於伊名下，伊本有處分之權利，毋庸相對人之身
  分證及印鑑章而為授權。原裁定以上開伊訊息中之文字，及伊
  持有相對人之身分證及印鑑章，認有假處分之原因，裁定准許
  假處分，禁止伊就系爭房地為讓與、設定抵押、出租及其他一
  切處分行為，顯有違誤。爰請求廢棄原裁定，駁回相對人假處
  分之聲請等語。
債權人就金錢請求以外之請求，因請求標的之現狀變更，有日
  後不能強制執行，或甚難執行之虞，而有保全強制執行之必要
  者，如已釋明請求及假處分原因，或就釋明不足部分陳明願供
  擔保補足，即得准其假處分之聲請，此觀民事訴訟法第532條
  、533條本文、第526條第1項、第2項規定自明。所謂釋明，係
  使法院就某事實之存否，得到大致為正當之心證，即為已足。
  另假處分係保全強制執行方法之一種，原為在本案請求尚未經
  裁判確定以前，預防將來債權人勝訴後，因請求標的之現狀變
  更，有日後不能強制執行或甚難執行之虞者而設。至債權人聲
  請假處分所主張之權利，債務人對之有所爭執者，應於現在或
  將來有訴訟繫屬時，請求法院為本案之判決，以資解決，尚非
  假處分程序所應裁判。
經查：
  ㈠假處分之請求部分
  　1.相對人主張其將系爭房地1/2借名登記於抗告人名下，伊
      已終止借名登記契約，自得類推適用民法第549條第1項、
      第541條第2項規定，訴請抗告人將系爭房地所有權移轉登
      記，已於110年5月13日向原法院提起訴訟，現以案號110
      年重訴字第314號返還房屋等事件審理中等情，業據提出
      系爭房地登記謄本、買賣契約書、皇家閎田有限公司公示
      資料查詢果、銀行對帳單、系爭房地貸款繳款憑證、起 
      訴狀、原法院民事庭通知為證（見原法院卷第17至26頁、
      第33至57頁，本院卷第59頁、第73至156頁），堪認相對
      人就假處分之請求，已為相當釋明。
  　2.至抗告人抗辯系爭房地1/2係贈與，為其所有，兩造間並
      無借名登記法律關係云云，固提出土地及建物所有權狀、
      戶籍謄本、臺灣新北地方檢察署109年度偵字第26146號檢
      察官起訴書、兩造通訊軟體對話截圖為證（見本院卷第21
      至27頁、第31至37頁），然兩造間有無借名登記法律關係
      存在，屬本案請求有無理由之問題，為本案訴訟之實體上
      爭執，依前開說明，非假處分程序所應裁判。
  ㈡假處分之原因部分
  　1.因不動產登記具有公示性及對世效力，系爭房地1/2既登
      記在抗告人名下，抗告人得隨時為移轉系爭房地所有權、
      設定抵押或其他處分行為，一旦為之，相對人對抗告人所
      提終止兩造間借名登記法律關係並返還系爭不動產之本案
      訴訟，其請求將不能或難以實現。
  　2.相對人持原裁定向原法院民事執行處（下稱執行法院）聲
      請強制執行，於110年7月29日至現場執行，並黏貼查封公
      告，但同年8月30日相對人偕同員警再次前往現場確認系
      爭房屋狀況及占有使用情形時，發現原黏貼在系爭房屋門
      上之查封公告已遭抗告人撕毀，相對人業已將抗告人上開
      行為陳報執行法院，有110年7月29日及同年8月30日照片
      、陳報狀在卷可稽（見本院卷第45至53頁）。抗告人逕將
      系爭房屋門外查封公告撕除，系爭房地從前存在之狀態將
      有變更，而有日後不能強制執行或甚難執行之虞之情形，
      應認相對人就假處分之原因已為釋明，雖其釋明尚有不足
      ，然其既陳明願供擔保以補釋明之不足，依前揭說明，法
      院自得命相對人供擔保後准其假處分之聲請，禁止抗告人
      就系爭房地1/2為讓與、設定抵押、出租及其他一切處分
      行為。
  　3.至兩造往來訊息中抗告人提及「不想歸」或「無意願歸給
      你」（見原法院卷第29頁，本院卷第29頁），已表明其無
      意將系爭房地返還相對人之意，無論其原因關係為贈與、
      借貸或其他。另抗告人持有相對人之身分證、印章，應與
      本件假處分之原因無涉。
　㈢原裁定以系爭房地之市價為新臺幣（下同）1479萬元，審酌
    抗告人因本件假處分可能遭受之損害係在假處分期間無法處
    分其名下系爭房地1/2之利息損失，按民法第203條規定之法
    定利率年息5%，並以本案訴訟審理之期間，依各級法院辦案
    期限實施要點之規定，計為4年6月，計算可能所受損害為16
    6萬3,885元(計算式：14,790,000元×1/2×5%×4.5年=1,663,8
    85），酌定相對人假處分之供擔保金額為166萬3,875元，即
    無不當。  
綜上所述，相對人就假處分請求及原因已為相當釋明，並陳明
  願供擔保補釋明之不足，其聲請假處分，禁止抗告人就系爭土
  地為移轉、讓與、設定抵押權及其他一切處分行為，洵屬有據
  ，原裁定予以准許，並無不合。抗告意旨指摘原裁定准許假處
  分為不當，求予廢棄，為無理由。
據上論結，本件抗告為無理由，爰裁定如主文。
中　　華　　民　　國　　110 　年　　11　　月　　1 　　日
                  民事第十八庭  
                      審判長法  官  黃明發
                            法  官  林政佑
                            法  官  周美雲

正本係照原本作成。
本裁定除以適用法規顯有錯誤為理由外，不得再抗告。如提起再
抗告，應於收受送達後10日內委任律師為代理人向本院提出再抗
告狀。並繳納再抗告費新臺幣１千元。
中　　華　　民　　國　　110 　年　　11　　月　　1 　　日

　　　　　　　　　　　　　　書記官  呂  筑